臺灣高雄地方法院民事裁定　　　　　　　 94年度聲字第857號
聲　請　人　乙○○
相　對　人　甲○○
當事人間聲請返還擔保金事件，本院裁定如下：
  主  文
聲請駁回。
  理  由
一、聲請意旨略以：聲請人與相對人間請求清償債務事件，聲請
    人前遵本院93年度裁全字第3963號民事裁定為相對人提供新
    台幣（下同）160,000元之擔保金，並以本院93年度存字第
    2685號提存事件提存後，對相對人執行假扣押在案。嗣因聲
    請人對相對人所提起之上開本院93年度訴字第2430號清償債
    務事件業經本院判決聲請人一部勝訴確定在案，聲請人並於
    訴訟終結後以存證信函催告相對人於20日內行使權利，惟相
    對人收受送達後迄今仍未行使權利，為此，爰依民事訴訟法
    第104條第1項之規定，聲請裁定返還上開擔保金等語。
二、按，返還擔保金，依民事訴訟法第106條準用第104條第1項
    第1款至第3款之規定，須符合：應供擔保之原因消滅；或供
    擔保人證明受擔保利益人同意返還；或訴訟終結後供擔保人
    證明已定20日以上之期間催告受擔保利益人行使權利而未行
    使等要件之一，法院始得裁定返還擔保金。次按，「應供擔
    保之原因消滅者」，係指本案請求之訴訟獲得全部勝訴之確
    定判決而言，倘非本案請求之訴訟獲得全部勝訴之確定判決
    ，而僅是獲得部份勝訴之判決，即非本款所規定之「應供擔
    保之原因消滅」，因債務人仍有因假扣押而受損害之可能，
    自不得准予返還擔保金。再按，「所謂訴訟終結，在因假扣
    押或假處分所供擔保之情形，因該擔保係為保障受擔保利益
    人因不當假扣押或假處分所受損害而設，倘執行法院已依假
    扣押或假處分裁定實施假扣押或假處分之執行，則在供擔保
    人撤回假扣押或假處分之執行前，受擔保利益人所受損害仍
    可能繼續發生，損害額既未確定，自無強令其行使權利之理
    。故在假扣押或假處分所供之擔保，供擔保人依民事訴訟法
    第一百零六條準用同法第一百零四條第一項第三款規定，聲
    請以裁定命返還其擔保金之場合，必供擔保人已撤回假扣押
    或假處分之執行，始得謂與民事訴訟法第一百零四條第一項
    第三款所定之『訴訟終結』相當，而得依該條款行使定期催
    告之權利。」，有最高法院86年度台抗字第53號裁定可資參
    照。
三、經查，聲請人主張之上開事實，固提出本院93年度裁全字第
    3963號民事裁定、93年度存字第2685號提存書及國庫存款收
    款書、93年度訴字第2430號民事判決及判決確定證明書、高
    雄地方法院郵局第02354號存證信函暨送達回執等各一件為
    證。然查，聲請人聲請假扣押之本案訴訟即本院93年度訴字
    第2430號案件，聲請人係起訴請求相對人給付803,321元，
    然本院僅判決相對人應給付聲請人321,328元，故聲請人僅
    獲得一部勝訴確定而非全部勝訴，債務人仍有因上開假扣押
    而受損害之可能，依上述說明，聲請人所為上開假扣押之供
    擔保原因即尚未消滅，而與民事訴訟法第104條第1項第1款
    之要件不符。又聲請人雖已催告相對人於收受上開存證信函
    後20日內行使權利，惟經本院調取本院93年度執全字第2334
    號卷宗查閱結果，聲請人迄今尚未撤回上開假扣押之執行，
    則依上開說明，聲請人既未撤回假扣押程序，相對人之損害
    就有可能繼續發生，即難謂已達「訴訟終結」之程度，亦與
    民事訴訟法第104條第1項第3款規定之要件不符。而聲請人
    複未能證明相對人同意返還擔保金。從而，聲請人聲請本院
    裁定返還擔保金，因與法不符，自應予以駁回。
中　　華　　民　　國　　94　　年　　6 　　月　　29　　日
                  民事鳳山分庭法　官　郭文通
正本證明與原本無異。
如不服本裁定應於送達後10日內向本院提出抗告狀，並繳納裁判
費新台幣1,000元。
中　　華　　民　　國　　94　　年　　6 　　月　　29　　日
                              書記官　李崑良
